臺灣雲林地方法院刑事判決　　　　　　　　　　　　　　九十年度訴字第一六九號
　　公　訴　人　臺灣雲林地方法院檢察署檢察官
　　被　　　告　丁○○
　　選任辯護人　陳信村
右列被告因違反毒品危害防制條例案件，經檢察官提起公訴（八十九年度偵字第三四
一三號），本院判決如左：
    主  文
丁○○無罪。
    理  由
一、公訴意旨略以：被告丁○○意圖販賣海洛因及安非他命牟利，駕駛車號Ｃ五－四
    三０七號自小客車，於民國八十九年五月九日十五時許，駛抵嘉義縣溪口鄉本厝
    村厝子十三號乙○○住居處，搭載乙○○上車後，逕駛往嘉義市區某不詳地點，
    取得海洛因十三包（毛重約十二．三公克）、安非他命二包（毛重約五十七公克
    ）、注射針筒三支、吸食器具一組、玻璃管二支、電子磅一台、小分裝袋三十個
    、橡皮筋一條、小剪刀二支、美娜水一瓶、工具夾二支等物，均裝入黑色紙盒裡
    面及用透氣膠帶一捲包裝好，再置放在該車後座上加以持有，並欲駕車北上找買
    主，嗣於八十九年五月十日七時，途經國道一號公路后里收費站北向處（台中縣
    后里鄉路段），經巡邏員警丙○○、甲○○路檢發現上情，並扣得上開海洛因十
    三包等物。因認被告涉有毒品危害防制條例第五條第一項及第二項之意圖販賣而
    持有第一級毒品及第二級毒品罪嫌。
二、按犯罪事實應依證據認定之，無證據不得推定其犯罪事實。又不能證明被告犯罪
    者，應諭知無罪之判決，刑事訴訟法第一百五十四條、第三百零一條第一項分別
    定有明文。又事實之認定，應憑證據，如未能發現相當證據，或證據不足以證明
    ，自不能以推測或擬制之方法，為裁判基礎（最高法院四十年臺上字第八六號判
    例參照）；認定不利於被告之事實，須依積極證據，苟積極證據不足為不利於被
    告之事實認定時，即應為有利於被告之認定，更不必有何有利之證據（最高法院
    三十年上字第八一六號判例參照）；又認定犯罪事實，所憑之證據，無論直接或
    間接證據，其為訴訟上之證明，須於通常一般之人均不致有所懷疑，而得確信其
    為真實之程序者，始得據之為有罪之認定，倘其證明尚未達到此一程度，而有合
    理性懷疑之存在時，即無從為有罪之認定（最高法院七十六年台上字第四九八六
    號判例參照），合先敘明。
三、公訴人以被告丁○○涉有右揭犯行，無非係以證人乙○○及本件查獲之警員丙○○之證言、指紋鑑定通知書，及扣案之毒品等物品為其論據。
四、本件訊據被告丁○○堅決否認有何公訴人所指訴之意圖販賣而持有第一、二級毒
    品犯行，辯稱：為警查獲時，正欲駕車北上探望伊母，扣案之物品中，其中安非
    他命、海洛因、磅秤、分裝袋均係乙○○所有，筆記本為其友人蔡思婷所有，其
    餘之物品，如注射針筒三支、吸食器具一組、玻璃管二支、橡皮筋一條、小剪刀
    二支、美娜水一瓶、工具夾二支，始係伊所有，伊在乙○○家中見過扣案之毒品
    ，故其上或有伊之指紋，為警查獲時，伊與乙○○之物品均放在一起，是因為乙○○說放在一起就好等語。
五、經查：
（一）證人乙○○雖於警訊時證稱：被告丁○○於八十九年五月九日十六時駕駛車號
      Ｃ五─四三０七號自小客車搭載伊時，伊即發現一黑色紙盒放置於右前乘客座
      腳踏墊上，當時被告於嘉義市繞了很多圈，找無買主後，即駕車前往雲林北港
      找其女友，並將物品帶上樓，被告上樓時並有給伊些許安非他命供伊於車內吸
      食，扣案之海洛因十三包、安非他命二包、注射針筒三支、吸食器具一組、玻
      璃管二支、電子磅一台、小分裝袋三十個、橡皮筋一條、小剪刀二支、美娜水
      一瓶、工具夾二支等物品是駕駛丁○○的等語（見警訊卷），然於偵查中證稱
      ：「（問：提示扣案清單，海洛因十三包等物，都是你的？）安非他命二包是
      我的，餘均不是我的」「（問：為何持有如此多之安非他命？）自己吸用，約
      二個月餘就吸完了，不算多」（見臺灣台中地方法院檢察署八十九年度核退字
      第二一二五號偵查卷第九頁正面），對於前開扣案物品究屬何人所有乙節，前
      後供述已有歧異，其於警訊時之證言是否與事實相符，已非無疑。且毒品之價
      格高昂，刑責猶重，現今政府查緝甚嚴，坊間一般毒品之交易，多係經由熟人
      之介紹，並以電話聯絡，約定交易時間地點後，始由販賣者攜帶毒品至約定之
      地點而為交易，以免為員警所緝獲，應無未與他人約定交易之時地，即攜帶毒
      品沿街兜售，尋找買主之理？證人乙○○所述之情節，實與常情有違。況本件
      證人乙○○係與被告同時為警查獲，且於偵查中復證稱扣案之第二級毒品安非
      他命二包（毛重約五十七公克）為其所有，若其於偵查中所述屬實，被告乙○○於為警查獲後，亦不無為免員警追查上開第二級毒品安非他命之來源及其持
      有毛重約五十七公克之第二級毒品安非他命之緣由，故為虛偽供述之虞。從而
      ，自難僅憑證人乙○○之證言，遽為不利被告犯罪事實之認定。
（二）證人丙○○即本案查獲之警員雖於偵查中到庭證稱：「（問：八十九年五月十
      日在國道一號公路后里收費站北向處在丁○○Ｃ五─四三０七號自小客車內查
      獲何物？）我及小隊長甲○○二位在現場，車子是丁○○駕駛，在駕駛座的後
      座上有一包東西，乘客乙○○坐在駕駛座旁，我們請他們二人下車，把後門打
      開發現後座上有一包東西，用塑膠袋包著，打開先看到一本筆記本、筆記本拿
      起來，看到有一盒紙盒子，紙盒子打開內有電子磅秤一個、海洛因十三包、安
      非他命二包、注射針筒三支、吸食器具一組、玻璃管二支、電子磅一台、小分
      裝袋三十個、大橡皮筋一條、小剪刀二支、美娜水一瓶、工具夾二支，透氣膠
      帶乙捲，我們有問是誰所有，他們二人都說不知道，我做丁○○、甲○○做乙○○的筆錄，他們二人互指是對方所有，刑事組有將紙盒內的全部物品及筆記
      本送鑑定，根據檢驗報告，白色粉末十三包，白色結晶二包、分裝袋及筆記本
      均有丁○○的指紋，是在右食、左拇指的指紋與丁○○的相符」等語（見臺灣
      雲林地方法院檢察署偵查卷第九頁背面、第十頁）。然扣案之物品經送內政部
      警政署刑事警察局鑑定，結果於分裝袋及筆記本封面上各採得可資比對指紋壹
      枚，與丁○○指紋卡之右食、左拇指指紋相符，餘證物上未發現可資比對之指
      紋，有內政部警政署刑事警察局八十九年六月二十三日刑鑑字第六四四八五號
      鑑驗通知書在卷足據，可知證人丙○○證述之內容，與內政部警政署刑事警察
      局之鑑定結果尚有未合，其證稱白色粉末十三包、白色結晶二包，均有被告指
      紋云云，恐係因時隔日久，記憶不清，以至與事實並不相符，不足採憑。另扣
      案之分裝袋及筆記本封面上，經內政部警政署鑑定結果，雖與被告之右食指及
      左拇指之指紋相符，足以認定被告曾經碰觸扣案之分裝袋及筆記本，然碰觸扣
      案分裝袋及筆記本之原因非一，舉凡因意圖販賣毒品而以之為工具而碰觸，或
      因圖搬運便利而將自己或他人購入之分裝袋及筆記本，置於該紙盒內而碰觸，
      或因無意碰觸他人所有之分裝袋及筆記本，均有可能，尚難盡推予意圖販賣毒
      品而以之為工具一端，自不得僅以扣案之分裝袋及筆記本上，採得被告之指紋
      等情，遽將一般經驗上有利於被告之情形，均予排除，逕認前揭扣案之分裝袋
      及筆記本均係被告所有意圖販賣毒品所用之物，進而推論扣案之海洛因及安非
      他命，均係被告所有，被告並有販賣之意圖，涉犯意圖販賣而持有第一級毒品
      及第二級毒品之犯行。
（三）此外，復查無其他積極證據足資證明被告涉有意圖販賣而持有第一級毒品、第
      二級毒品犯行，應為被告無罪之判決。
據上論斷，應依刑事訴訟法第三百零一條第一項，判決如主文。
本案經檢察官劉海倫到庭執行職務。
中      華      民      國      九十一      年    一    月    三十一    日
                                        臺灣雲林地方法院刑事第二庭
                                            法  官  冷  明  珍
右正本證明與原本無異。
如不服本判決，應於判決送達後十日內向本院提出上訴狀( 應附繕本 )。
                                            書記官  周  麗  雲
中      華      民      國      九十一      年    一    月    三十一    日
